臺灣高等法院臺中分院民事判決
110年度勞上字第25號
上  訴  人  
即被上訴人  呂志成  
訴訟代理人  吳啟瑞律師
複代理人    李庭瑄律師
被上訴人即
上  訴  人  房國楨即巧聖傳承土木包工業

訴訟代理人  吳佳原律師
被上訴人    煜昌營造有限公司

法定代理人  林育翠  
上  一  人
訴訟代理人  許宜嫺律師
被上訴人    台灣電力股份有限公司大甲溪發電廠

法定代理人  洪文和  
上  一  人
訴訟代理人  蔡芳宜律師
上列當事人間請求給付職業災害補償等事件，上訴人對於中華民
國110年9月7日臺灣臺中地方法院108年度重勞訴字第13號第一審
判決各自提起上訴，呂志成並為訴之追加，本院於111年11月2日
言詞辯論終結，判決如下：
    主      文
原判決關於駁回呂志成後開第二項之訴部分及其假執行之宣告，
暨該部分訴訟費用負擔之裁判，均廢棄。
煜昌營造有限公司及台灣電力股份有限公司大甲溪發電廠應與房
國楨即巧聖傳承土木包工業就原判決主文第一項其中新臺幣142
萬7491元本息部分，負連帶給付之責。
呂志成之其餘上訴、追加之訴及其假執行之聲請均駁回。　　　
房國楨即巧聖傳承土木包工業之上訴駁回。
廢棄改判部分之第一審訴訟費用，由煜昌營造有限公司及台灣電
力股份有限公司大甲溪發電廠與房國楨連帶負擔。第二審訴訟費
用，關於呂志成上訴部分，由煜昌營造有限公司及台灣電力股份
有限公司大甲溪發電廠連帶負擔百分之五十四，餘由呂志成負擔
；關於房國楨上訴部分，由房國楨負擔。追加之訴訴訟費用，由
呂志成負擔。
本判決第二項所命給付得假執行。但煜昌營造有限公司及台灣電
力股份有限公司大甲溪發電廠如以新臺幣142萬7491元預供擔保
，得免為假執行。
    事實及理由
壹、程序事項：
    按在第二審為訴之變更或追加，非經他造同意不得為之。但
    請求之基礎事實同一、擴張或減縮應受判決事項之聲明者，
    不在此限，民事訴訟法第446條第1項但書、第255條第1項第
    2款、第3款定有明文。經查，上訴人呂志成於原審請求被上
    訴人連帶給付如附表項所示新臺幣（下同）12,200,740元
    本息，經原審為呂志成一部勝訴之判決（詳如附表項所示
    ），呂志成提起一部上訴後，於本院追加請求被上訴人再連
    帶給付如附表項所示醫療費用及失能補償計1,139,600元本
    息（本院卷二第143-144頁），核係本於系爭職業災害事故
    之同一基礎事實，而擴張其應受判決事項之聲明，依上揭說
    明，自應允許。
貳、訴訟要旨：　　
一、呂志成主張：伊受僱於房國楨即巧聖傳承土木包工業（下稱
    房國楨），擔任臨時工，約定日薪1,600元。煜昌營造有限
    公司（下稱煜昌公司）承攬台灣電力股份有限公司大甲溪發
    電廠（下稱台電大甲溪發電廠）「106-107年度天輪分廠以
    下土木設施經常維護工作」（下稱系爭工程），再將系爭工
    程轉包房國楨施作。房國楨於民國107年9月27日下午3時許
    ，偕同伊前往位在臺中市○○區○○段0000地號土地之大甲溪發
    電廠上閥室附近從事鋸樹作業，於同日下午3時20分許，樹
    木鋸斷瞬間，樹木晃動擊落並壓住伊（下稱系爭事故），致
    伊因而受有左側骨盆骨折併內出血及腰椎壓迫性骨折及腰椎
    第四五節椎間盤突出壓迫併左下肢癱瘓之傷害（下稱系爭傷
    害）。系爭事故屬職業災害，發生原因為房國楨未設置防墜
    安全網、安全母索設施，造成伊於系爭工程施作時無適當安
    全保護，違反職業安全衛生法第6條第5款、第27條第1至3款
    及職業安全衛生設施規則第281條第1項規定等保護他人之法
    律，致伊受有損害，而台電大甲溪發電廠為系爭工程之事業
    單位，煜昌公司、房國楨分別為承攬人、再承攬人，且台電
    大甲溪發電廠於系爭事故發生前，曾派員講解工作並簽名作
    為領款依據，對於伊前往施工與系爭事故相關工作內容均屬
    明知。爰依勞動基準法第59條第1、2、3款、第62條第1項、
    職業安全衛生法第25條及職業災害勞工保護法第31條第1項
    規定，請求房國楨、煜昌公司、台電大甲溪發電廠（下合稱
    房國楨等三人）連帶補償如附表欄編號1、2、3所示項目及
    金額：另依民法第184條第2項、第184條第1項前段、第185
    條規定，請求房國楨等三人連帶賠償如附表欄編號4、5、6
    、7所示項目及金額之損害，總計1220萬740元本息等語。原
    審判命房國楨給付如附表欄所示金額計276萬5591元及自10
    8年5月18日起至清償日止，按年息百分之5計算之利息，呂
    志成就敗訴部分，提起一部上訴（即就附表欄所示項目及
    金額計265萬5303元部分），並追加請求給付房國楨等三人
    另連帶給付如附表欄所示項目及金額計113萬6900元，其上
    訴及追加聲明：㈠原判決關於駁回呂志成後開第2、3項之訴
    部分廢棄。㈡上開廢棄部分，房國楨應再給付呂志成265萬53
    03元，及自108年5月18日起至清償日止，按年息百分之5計
    算之利息。㈢煜昌公司、台電大甲溪發電廠應就前項所命給
    付及原審判決主文第一項所命金額，與房國楨負連帶給付之
    責。㈣房國楨等三人應再連帶給付呂志成113萬6900元，及自
    111年4月13日上訴理由㈢狀暨擴張上訴聲明狀送達被上訴人
    翌日起至清償日止，均按年息百分之5計算之利息。㈤願供擔
    保，請准宣告假執行（呂志成於原審請求逾附表、欄所示
    項目及金額部分，未據上訴，非本院審理範圍，不予贅述）
    。另就房國楨之上訴，則答辯聲明：上訴駁回。
二、房國楨抗辯：
　㈠呂志成係因進行倒木鋸樹作業中，其所持用之鏈鋸遭樹木卡
    住，房國楨遂持鐵撬將樹木撬開，撬開時樹木斷裂晃動，呂
    志成受反作用力影響而跌坐於水溝平面，乃至受傷，並非遭
    樹木撞擊或壓傷。呂志成跌倒受傷與其協助鋸木作業之業務
    間，欠缺相當因果關係，系爭事故之發生肇因於意外，非房
    國楨可得控制之因素，非屬職業災害。房國楨於系爭事故作
    業現場有提供安全帽供施工人員使用，且有以鋼索綁住樹木
    ，客觀上已盡所能，以防止採伐作業中引起之危害；又作業
    地點距離上閥室屋頂平面至多僅高1.2公尺，非屬職業安全
    衛生法及職業安全衛生設置規則所規範之高空作業，無遭受
    墜落危險之虞，而無需於該處設置安全索或安全網等設備，
    現場環境亦無處可懸掛用以固定支撐之安全母索。呂志成受
    傷係因跌坐地面所致，與現場是否備有吊車無關，作業地點
    為被樹林環繞之駁坎，吊車也無法進入，房國楨於系爭事故
    發生時，已盡注意義務，並無過失。
　㈡就醫療費用部分，呂志成住院期間由健保病房升等為雙人或
    單人病房，因而增加之差額413,454元，非屬醫療所必需，
    且呂志成遲至111年4月12日另追加請求給付40萬元醫療費用
    部分，已罹於請求權消滅時效，均不得為請求。就工資補償
    部分，房國楨係臨時工，每月平均受僱於房國楨約10日，不
    得以每日均上工做為其薪資計算基準；而合杏股份有限公司
    （下稱合杏公司）為呂志成投保之勞保薪資，與其申報支付
    薪資有明顯差距，且呂志成於108年度尚在治療，不能認其
    有實際任職於合杏公司而受有此部分薪資損失。就失能補償
    部分，鑑定報告僅參酌診斷證明及病歷資料作成，且無記載
    判斷標準，呂志成小便失禁且性功能受損是否因系爭事故所
    生，並未詳加分析、研判，逕將該部分傷勢列入失能等級考
    量，有失客觀，該鑑定報告不得為認定呂志成失能程度之依
    據。就減少勞動能力損失部分，不應以臨時工之日薪1,600
    元計算，且此部分請求與前開職業災害失能補償之請求間，
    應依勞動基準法第59條、第60條規定，於金額相等之範圍內
    ，予以抵充。就看護費用部分，呂志成並未證明有接受全日
    看護之必要。另請求之精神慰撫金亦屬過高，應予酌減等語
    。
　㈢於本院上訴聲明：1.原判決不利房國楨部分廢棄。2.上開廢
    棄部分，呂志成在第一審之訴及假執行之聲請均駁回。另就
    呂志成之上訴及追加之訴，則答辯聲明：1.呂志成之上訴及
    追加（擴張）之訴均駁回。2.如受不利判決，願供擔保請准
    宣告免為假執行。　
三、煜昌公司辯稱：
　㈠煜昌公司向台電大甲溪發電廠承攬系爭工程屬開口契約，需
    由後者通知履約時，始能確定承攬範圍及時間，而系爭事故
    發生時間，並非系爭工程承攬期間，當日煜昌公司亦無指示
    房國楨於台電大甲溪發電廠區從事任何工作，即無成立任何
    承攬關係，應不負雇主責任。又呂志成至系爭事故現場從事
    作業之前，無人通知煜昌公司，煜昌公司無從派員到場對房
    國楨等作業為指揮監督，自難期待其為任何防免意外發生之
    作為，而應無過失。
　㈡呂志成就醫療費用部分，應不得請求健保病房與雙人、單人
    病房之差額費用，且房國楨已給付之54萬元應予扣除；而如
    附表欄編號1所示醫療費用已逾請求權時效。關於工資補償
    、失能補償部分，應以呂志成擔任臨時工，每月實際工作日
    數計算平均工資；呂志成在合杏公司僅有投保，非實際任職
    於該公司。就減少勞動能力損失部分，應以呂志成於未受傷
    情形下，擔任臨時工每月工作10日，所可能取得之工資作為
    計算基準。就看護費用部分，除呂志成已支出424,600元以
    外之請求，未據其舉證有看護必要。又精神慰撫金之請求亦
    屬過高，應予酌減。倘呂志成得為職業災害及侵權行為之請
    求，於職業災害補償之主張有理由範圍內，依勞動基準法第
    59、60條規定，得抵充就同一事故所生損害賠償金額等語。
　㈢於本院答辯聲明：1.呂志成之上訴及追加（擴張）之訴均駁
    回。2.如受不利判決，願供擔保請准宣告免為假執行。　　
四、台電大甲溪發電廠則以：
　㈠系爭工程屬開口契約，系爭事故發生時，並非台電大甲溪發
    電廠通知煜昌公司履行勞務採購承攬契約期間。且事故地點
    不在其廠區內，屬開放空間，台電大甲溪發電廠並無知悉或
    同意房國楨等人於事發當日前往該地點施工。又工安講習簽
    名與否和在現場指揮人員施工並無關聯，且事故當日並非開
    工日，台電大甲溪發電廠尚未召開共同作業協議組織會議，
    亦不會略過契約相對人煜昌公司，而直接要求呂志成簽領單
    據領受工資。故其不負雇主責任，而無為職業災害補償之義
    務。又台電大甲溪發電廠對於呂志成所為鋸樹行為之危險狀
    態，非其本身專業能力所可以防止事故發生。系爭事故發生
    地點高度為1.4公尺，非屬高度2公尺以上之高處作業，並無
    違反職業安全衛生法及職業安全衛生設施規則之規定。是台
    電大甲溪發電廠並無過失，亦無違反保護他人之法律，應不
    負侵權行為之連帶損害賠償責任。
　㈡關於醫療費用、工資補償、減少勞動能力損失部分之抗辯，
    除引用房國楨、煜昌公司之抗辯外，臺中榮總司法鑑定費用
    非屬醫療費用支出，另附表欄編號1所示醫療費用，醫療單
    據有重複提出，且已罹於請求權時效。精神慰撫金之請求亦
    屬過高，應予酌減。如台電大甲溪發電廠應同時負職業災害
    補償責任及侵權行為損害賠償責任時，呂志成得請求之職業
    災害補償金額應依勞動基準法第60條規定，抵充侵權行為損
    害賠償金額，且房國楨因系爭事故已給付呂志成54萬元，亦
    應自呂志成得請求之金額中扣除等語，資為抗辯。　
　㈢於本院答辯聲明：1.呂志成之上訴及追加（擴張）之訴均駁
    回。2.如受不利判決，願供擔保請准宣告免為假執行。　　
參、兩造不爭執事項（原審卷五第27-28頁）：　　
一、台電大甲溪發電廠與煜昌公司於106年10月17日簽訂系爭工
    程之勞務採購承攬合約書，契約價金為780萬元，以開口契
    約方式計價，並以106-107年度天輪分廠以下土木設施經常
    維護工作規範作為契約附件，且台電大甲溪發電廠另訂有土
    木及建築維護工程（作）點發包作業要點。
二、台電大甲溪發電廠於下列期間通知煜昌公司履行採購標的之
    供應：㈠開工日期：106年11月14日、竣工日期：107年1月4
    日；㈡開工日期：107年1月8日、竣工日期：107年2月26日；
    ㈢開工日期：107年4月10日、竣工日期：107年6月4日；㈣開
    工日期：107年7月25日、竣工日期：107年9月12日；㈤開工
    日期：107年10月3日、竣工日期：107年10月19日。煜昌公
    司於上開工程期間，將系爭工程交由房國楨承攬施作。
三、台電大甲溪發電廠先後於106年11月28日、107年7月25日、
    同年10月3日，與煜昌公司、房國楨及所屬人員召開共同作
    業協議組織會議、開工前安全衛生協商會議，並實施開工前
    環保職安衛措施宣導。呂志成曾參與107年7月25日之共同作
    業協議組織會議、開工前安全衛生協商會議、開工前環保職
    安衛措施宣導，並在會議紀錄、宣導備忘錄、勞工安全紀律
    承諾書上簽名。　　
四、呂志成於107年9月27日受傷時，受僱於房國楨，擔任臨時工
    ，日薪為1,600元。
五、呂志成於107年9月27日下午3時20分許，在大甲溪發電廠上
    閥室附近，與房國楨一同使用鏈鋸進行倒木鋸樹作業時，因
    斷木甩動，致呂志成跌倒，因而受有左側骨盆骨折併內出血
    、腰椎壓迫性骨折、腰椎第四、五節椎間盤突出壓迫併左下
    肢癱瘓之傷害。
六、呂志成因系爭傷害而支出醫療費用合計879,491元。
七、呂志成因系爭傷害住院期間支出看護費用合計424,600元。
八、呂志成所受系爭傷害，經臺中榮民總醫院鑑定結果，屬永久
    性傷害，且符合勞工保險給付標準第12-21項一下肢喪失機
    能者、失能等級第6級；第7-38項膀胱括約肌變化所致之尿
    失禁者、失能等級等12級；第7-42項骨盆環骨折起骨盆內臟
    神經病變所致陽痿者、失能等級第13級；總合失能等級為第
    5級失能，換算勞動力減損84.59%。
九、房國楨因系爭事故而給付呂志成合計54萬元。
十、原審卷附書證形式上均為真正。
肆、得心證之理由：
一、關於職業災害補償責任部分：
　㈠房國楨應負職業災害補償責任：
　1.按職業災害：指因勞動場所之建築物、機械、設備、原料、
    材料、化學品、氣體、蒸氣、粉塵等或作業活動及其他職業
    上原因引起之工作者疾病、傷害、失能或死亡，職業安全衛
    生法第2條第5款定有明文；而勞工因遭遇職業災害而致死亡
    、殘廢、傷害或疾病時，雇主應依規定予以補償，勞動基準
    法第59條前段亦有明文。次按勞基法第59條職業災害之補償
    規定，係為保障勞工，加強勞、雇關係、促進社會經濟發展
    之特別規定，性質上非屬損害賠償。且職業災害補償乃對受
    到「與工作有關傷害」之受僱人，提供及時有效之薪資利益
    、醫療照顧及勞動力重建措施之制度，使受僱人及受其扶養
    之家屬不致陷入貧困之境，造成社會問題，其宗旨非在對違
    反義務、具有故意過失之雇主加以制裁或課以責任，而係維
    護勞動者及其家屬之生存權，並保存或重建個人及社會之勞
    動力，是以職業災害補償制度之特質係採無過失責任主義，
    凡雇主對於業務上災害之發生，不問其主觀上有無故意過失
    ，皆應負補償之責任，不論受僱人有無過失，皆不減損其應
    有之權利（最高法院107年度台上字第0000號判決參照）。
　2.查系爭事故發生時，呂志成係受僱於房國楨；呂志成於107
    年9月27日下午3時20分許，在大甲溪發電廠上閥室附近，與
    房國楨一同使用鏈鋸進行倒木鋸樹作業中，因斷木甩動，致
    其跌倒受有系爭傷害，為兩造所不爭執之事實（見不爭執事
    項四、五），核屬因作業活動引起之傷害，自屬職業災害。
    房國楨辯稱呂志成係因反作用力跌倒受傷，與其從事協助鋸
    木作業之職務間，並無相當因果關係，非屬職業災害云云，
    並不可採。故呂志成依勞動基準法第59條規定，請求房國楨
    負職業災害補償責任，應屬有據。
　㈡煜昌公司及台電大甲溪發電廠應與房國楨連帶負職業災害補
    償責任：
　1.按事業單位以其事業招人承攬，如有再承攬時，承攬人或中
    間承攬人，就各該承攬部分所使用之勞工，均應與最後承攬
    人，連帶負本章所定雇主應負職業災害補償之責任。事業單
    位以其事業招人承攬時，其承攬人就承攬部分負本法所定雇
    主之責任；原事業單位就職業災害補償仍應與承攬人負連帶
    責任。再承攬者亦同。事業單位以其工作交付承攬者，承攬
    人就承攬部分所使用之勞工，應與事業單位連帶負職業災害
    補償之責任。再承攬者，亦同。勞動基準法第62條第1項、
    職業安全衛生法第25條第1項、職業災害勞工保護法第31條
    第1項分別定有明文。又勞動基準法第59條職業災害之補償
    規定，係為保障勞工，加強勞、雇關係、促進社會經濟發展
    之特別規定，性質上非屬損害賠償。且職業災害補償乃對受
    到「與工作有關傷害」之受僱人，提供及時有效之薪資利益
    、醫療照顧及勞動力重建措施之制度，使受僱人及受其扶養
    之家屬不致陷入貧困之境，造成社會問題，其宗旨非在對違
    反義務、具有故意過失之雇主加以制裁或課以責任，而係維
    護勞動者及其家屬之生存權，並保存或重建個人及社會之勞
    動力，是以職業災害補償制度之特質係採無過失責任主義，
    凡雇主對於業務上災害之發生，不問其主觀上有無故意過失
    ，皆應負補償之責任，不論受僱人有無過失，皆不減損其應
    有之權利（最高法院107年度台上字第0000號、95年度台上
    字第0000號民事判決意旨參照）。
　2.經查：
　⑴台電大甲溪發電廠與煜昌公司所簽訂之系爭工程勞務採購承
    攬契約，屬開口契約，依該契約書第7條約定，履約期間以
    台電大甲溪發電廠書面通知開工日起算（原審卷一第75頁）
    。而台電大甲溪發電廠第4次通知煜昌公司履行採購標的供
    應之期間為：開工日期107年7月25日、竣工日期107年9月12
    日；第5次之期間則為：開工日期107年10月3日、竣工日期1
    07年10月19日，固為兩造所不爭執（見不爭執事向一、二）
    。形式上觀之，雖可認系爭事故發生之107年9月27日，並不
    在上開台電大甲溪發電廠通知煜昌公司履行勞務採購承攬契
    約之期間。
　⑵第按所謂開口契約，係指在一定期間內，數量不確定並以一
    定金額為上限之採購，以價格決標，視實際需要隨時通知廠
    商履約之契約（各級地方政府訂定災害搶險搶修開口契約應
    行注意事項第2條規定參照）。實務上業主將一定期間內可
    能之採購項目與預估數量列出，透過政府採購程序進行發包
    ，契約成立後，依契約內容規定，業主有權要求承商於履約
    期限內不限次數履行其工作項目，直至計價達契約總額或契
    約約定之總金額成數時，契約即結束。其特性為承攬人須維
    持隨時可提供服務之狀態，一旦定作人提出請求，承攬人即
    須提供服務，但契約數量並不確定，並以一定金額為上限。
　⑶查證人○○○於檢察官偵查中證稱：房國楨係伊雇主，107年9月
    27日伊有與呂志成、房國楨前往臺中市○○區○○段0000地號土
    地工作，在前一日台電監工○○○帶伊去看看現場工作地點等
    語（本院卷一第408頁）；於本院具結證述：伊於系爭事故
    發生前1年左右開始受僱於房國楨，事故發生後即未再受僱
    於房國楨。107年9月27日當日，房國楨找伊、呂志成、房覺
    道去現場做清除淤泥、廢土及樹枝的工作，當天伊4人都有
    到工作現場下方的停車坪，因工作地點在上方，有一段路程
    ，所以房國楨叫伊跟○○○去看要做哪些工作，當時有因為颱
    風倒下來的樹枝要清理，發生事故的那顆樹木比較大，伊認
    為有危險，建議不要鋸，○○○表示既然有危險就不要鋸，看
    完現場回到停車坪，由○○○主持工安會議，伊4人也有簽到，
    因為如果沒有工安會議流程並簽名，伊等就沒有錢可以領。
    當場由房國楨進行工作分配後，伊等就開始工作，所以○○○
    知道當天看完現場後就開始進行清淤工作。伊於檢察官偵查
    中所述關於勘查現場時間是在事故發生前一日，應該是伊沒
    有注意，沒有說清楚，伊等是在勘查現場同一日就進行工作
    ，因為去台電大甲溪發電廠工作，上午8點開工，伊等要提
    早出門、開工作會議、簽名，伊如果有去就會工作，不可能
    勘查完就離開現場等語（本院卷二第216-221頁、第223頁）
    。而證人○○○對於與○○○前往勘查現場時間之陳述，雖可能因
    時隔已久、記憶不清而略有不同，但以系爭工程工作現場位
    處山區（本院卷二第269頁），上午8時開工，其等須提早出
    門，耗費相當之時間、油資，沿崎嶇山路方可到達，衡情證
    人○○○與房國楨等人應無耗費長達1小時餘之來回車程，僅單
    純勘查工作場地即離去之可能；且○○○係採按日計酬方式計
    薪，單純查看現場後即離開，房國楨如不同意發放當日薪資
    ，如此即形同無薪出勤，○○○豈有同意前往之理？佐以證人○
    ○○亦證述：工人到現場施工，須要進行工安會議並由工人簽
    名，才能請領款項，台電大甲溪發電廠就系爭工程應通知煜
    昌公司部分，大部分都是以電話通知房國楨較多等語（本院
    卷二第224-226頁）；房國楨亦陳稱：當天上午進行工安講
    習之後，就接著整理環境，是○○○請伊等整理環境，下午延
    續清理環境工作等語（本院卷一第300頁），且房國楨於107
    年9月27日上午8時14分曾至台電大甲溪發電廠洽公，接洽單
    位「土木」，並於同日上午8時25分離開，此有台電大甲溪
    電廠人員、車輛進出管制登簿（谷關側）可稽（原審卷二第
    105頁）。依此，堪認證人○○○上開關於其與○○○前往勘查現
    場後，伊與房國楨等人即依台電大甲溪發電廠流程進行工安
    會議並簽名，隨即進行清淤工作等情，應屬可採。
　⑷又台電大甲溪發電廠書面通知之系爭工程第5次開工日期雖為
    107年10月3日（原審卷一第107頁），但依證人○○○上開證述
    及房國楨之陳述亦可知，台電大甲溪發電廠監工○○○係因颱
    風過後有樹木倒下，須清理環境，而通知房國楨等人於107
    年9月27日前往進行清淤等環境整理工作，則台電大甲溪發
    電廠既係於系爭工程合約期間，視其實際需要而指示房國楨
    前往進行清淤工作，依前揭說明，關於該清淤環境整理工作
    之進行，自仍應認屬系爭工程之施作範圍，要不能僅因事後
    書面填載之開工日期為107年10月3日，即謂此部分工程非屬
    系爭工程履約範圍。
　⑸至於證人○○○雖於原審證稱：伊於107年9月25日曾會同房國楨
    指派之員工○○○前往現場勘查，向○○○說明第5次履約期間預
    計交辦事項，並向○○○表示，需提出開工報告及施工人員名
    冊，報請審核後，才可以開工；房國楨並未告知○○○將於107
    年9月27日前往系爭地點施工，○○○係於當日下午工作回程時
    ，才遇到呂志成及房國楨等語（原審卷二第71至76頁）；另
    於本院證述：系爭工程正式開工日，要以書面通知煜昌公司
    ，107年9月27日當日是房國楨等人自己去施作，伊不知道，
    也沒有算錢給他們等語（本院卷二第224-225頁）。然107年
    9月27日當日係○○○指示房國楨等人前往進行清淤工作，業經
    本院認定如前；況且倘非○○○指示房國楨等人前往進行該環
    境清理工作，並依台電大甲溪發電廠流程，主持工安會議並
    由房國楨等施工人員簽名，以作為其等支領款項之依據，房
    國楨等人又豈有無端耗費時間、油資及勞力，前往該偏遠山
    區為台電大甲溪發電廠工作之可能？故○○○指示房國楨等人
    前往進行清淤工作，雖未有書面開工報告，但此應係便宜行
    事之結果。證人○○○上開證述核屬避重就輕之詞，不能據以
    為有利於台電大甲溪發電廠之認定。
　3.綜據前開論述，台電大甲溪發電廠既於系爭工程契約期間，
    依其實際需求，通知房國楨於107年9月27日前往進行清淤之
    環境整理工作，關於該清淤等工作之進行，應認屬系爭工程
    之施作範圍，故台電大甲溪發電廠與煜昌公司間、煜昌公司
    與房國楨間於107年9月27日系爭事故發生時，自具有承攬、
    再承攬關係。而呂志成既係於107年9月27日進行該清淤工作
    時，因與房國楨一同使用鏈鋸進行倒木鋸樹作業中，斷木甩
    動，因而跌倒受有系爭傷害（見不爭執事項五），核屬職業
    災害；房國楨為僱用呂志成之雇主，台電大甲溪發電廠、煜
    昌公司則分別為系爭工程之事業單位、承攬人，是呂志成依
    勞動基準法第62條第1項、職業安全衛生法第25條第1項、職
    業災害勞工保護法第31條第1項規定，請求台電大甲溪發電
    廠及煜昌公司，與房國楨連帶負職業災害補償責任，自屬有
    據。
　㈢關於呂志成依職業災害補償規定，請求房國楨等三人連帶補
    償如附表、、欄編號1至3項所示各該項目及金額部分：
    　
　1.按勞工因遭遇職業災害而致死亡、失能、傷害或疾病時，雇
    主應依下列規定予以補償。但如同一事故，依勞工保險條例
    或其他法令規定，已由雇主支付費用補償者，雇主得予以抵
    充之：一、勞工受傷或罹患職業病時，雇主應補償其必需之
    醫療費用。職業病之種類及其醫療範圍，依勞工保險條例有
    關之規定。二、勞工在醫療中不能工作時，雇主應按其原領
    工資數額予以補償。但醫療期間屆滿2年仍未能痊癒，經指
    定之醫院診斷，審定為喪失原有工作能力，且不合第3款之
    失能給付標準者，雇主得一次給付40個月之平均工資後，免
    除此項工資補償責任。三、勞工經治療終止後，經指定之醫
    院診斷，審定其遺存障害者，雇主應按其平均工資及其失能
    程度，一次給予失能補償。失能補償標準，依勞工保險條例
    有關之規定。勞動基準法第59條第1款至第3款定有明文。茲
    就呂志成請求之各項補償是否應予准許，分述如下。
　2.醫療費用：
　⑴呂志成主張因系爭傷害而支出醫療費用合計879,491元，業據
    其提出醫療收據及門診收據為證（108年度中司勞調卷第16
    號〈下稱中司勞調卷〉第59-83頁、原審卷四第269-373頁），
    並為房國楨等三人所不爭執，僅抗辯呂志成升等病房之病房
    費差額413,454元，非必要之醫療費用云云。惟呂志成因系
    爭事故，而受系爭傷害，所受傷勢甚重，且於107年9月27日
    系爭事故發生後，即前往中國醫藥大學附設醫院急診並接受
    骨復位固定手術，至同年10月26日始出院，其後復先後於10
    7年10月26日至同年12月21日前往童綜合醫院、於107年12月
    21日至108年1月14日前往烏日林新醫院、於108年1月14日至
    同年2月1日前往衛生福利臺中醫院、於108年2月1日至同年4
    月19日前往烏日林新醫院，接續住院接受治療，住院期間長
    達6個月又23日，如要求呂志成僅能入住健保病房，對於遭
    受重傷而需長期住院治療之呂志成，顯然過苛。參以呂志成
    除受傷之初，除在中國醫藥大學附設醫院住院時，曾入住2
    日頂級病房外，其餘均係入住2人病房，堪認呂志成住院期
    間上開病房之升等尚無逾越必要情事。房國楨等三人此部分
    抗辯，並不可採。故呂志成請求給付醫療費用879,491元，
    尚屬有據。
　⑵呂志成追加請求補償醫療費用40萬元部分，固據提出108年4
    月19日至同年9月26日之醫療費用收據、住院收據為證（本
    院卷二第35-43頁）。惟按勞基法第59條之受領補償權，自
    得受領之日起，因2 年間不行使而消滅，為同法第61條第1 
    項所明定。呂志成就因系爭職業災害所支出之此部分醫療費
    用，本得於支出時即得向房國楨請求補償，然呂志成遲至11
    1年4月13日始於本院追加請求補償該40萬元之醫療費用，有
    其所提民事上訴理由㈢暨擴張上訴聲明狀及本院準備程序筆
    錄可憑（本院卷一第301頁、第305-309頁），顯已罹於2 年
    時效，房國楨等三人就此部分抗辯請求權已罹於時效而拒絕
    給付，洵屬有據。故呂志成追加請求補償此部分醫療費用40
    萬元，即無理由。
　3.工資補償：
　  按勞動基準法第59條第2款所稱原領工資，係指勞工遭遇職
    業害前1 日正常工作時間，所得之工資。其為計月者，以遭
    遇職業害前最近1個月正常工作時間所得之工資除以30所得
    之金額為其1日之工資，勞動基準法施行細則第31條亦定有
    明文。再按勞動基準法第59條第2款規定，旨在補償勞工因
    職業災害不能取得之工資。條文既謂「原領工資」，則勞工
    得依該條規定請求補償者，自不應超過未受傷情形下正常工
    作可能取得之工資（最高法院87年度台上字第48號判決意旨
    參照）。是勞動基準法施行細則係為補充勞動基準法第59條
    第2款所謂原領工資之說明，並分別就日薪制、月薪制而為
    不同規定。查呂志成自107年9月27日因系爭事故而受傷後，
    至今已逾2年仍未能痊癒而不能工作，有臺中榮民總醫院鑑
    定書可憑（原審卷四第167頁）。又呂志成受僱於房國楨，
    係屬臨時工性質（見不爭執事項），不可能每日均有工作
    ；而呂志成僅稱其受僱房國楨之每月工作日數不一等語（原
    審卷五第34頁），房國楨則稱：呂志成受僱期間，每月工作
    日數約10日等語（原審卷五第49頁）；參以依原審調取之稅
    務電子閘門所得調件明細表所示（原審卷五第77至88頁），
    房國楨即巧聖傳承土木包工業為呂志成所申報之105至107年
    度薪資所得依序為85,000元、50,000元、85,000元，以日薪
    1,600元換算，各年度工作日數約為53日、31日、53日，均
    未逾房國楨所稱每月工作日數，堪認房國楨所稱呂志成受僱
    期間，每月工作日數約10日等語，應為可採。呂志成主張應
    以每月工作日數20日計算云云，尚屬無據。依此計算，呂志
    成得請求自107年9月27日起2年之原領工資補償應為384,000
    元（1,600元×10日×12月×2年＝384,000元）；逾此部分之請
    求為無理由。
　4.失能補償：
　⑴本件經原審囑託臺中榮民總醫院就呂志成所受系爭傷害復原
    狀況、復原可能性、是否殘存永久性傷害及致其勞動能力減
    損、減損比例等事項進行鑑定，鑑定結果為：呂志成自107
    年9月27日因系爭事故受傷後，至今仍遺存有左下肢近端肌
    力2-3分、遠端肌力1分、小便失禁、性功能受損之遺存症狀
    ，再復原或改善之可能性極低，可視為永久性傷害；依勞工
    保險失能給付標準，呂志成符合第12-21項「一下肢喪失機
    能者」、失能等級第6級；第7-38項「膀胱括約肌變化所致
    之尿失禁者」、失能等級第12級；第7-42項「骨盆環骨折起
    骨盆內臟神經病變所致陽痿者」、失能等級第13級，總合以
    上3項失能，其失能等級提升為第5級失能，換算勞動能力減
    損為84.59%；該勞動力減損為永久性一次性判定，不依治療
    時間而改變等情，有臺中榮民總醫院鑑定書附卷可稽（原審
    院卷四第167頁）。堪認呂志成經治療終止後，確實遺存障
    害，且符合勞工保險失能給付第5等級。
　⑵房國楨雖辯稱：鑑定單位進行本件鑑定時，僅參酌檢送之診
    斷證明及病歷資料，未審酌全案卷證，且鑑定過程中，鑑定
    單位究係採如何之檢查方式，依如何標準為判斷，鑑定書全
    無記載，而關於呂志成小便失禁且性功能受損，是否因系爭
    事故所生，抑或係因年齡之故而生殖、泌尿系統退化，或另
    有其他原因，鑑定結果未詳加分析、研判，逕將該部分傷勢
    列入本件失能等級考量，實有失客觀云云。然臺中榮民總醫
    院通知呂志成於109年7月10日前往該院復健科門診，經實際
    鑑定呂志成本人身體狀況，並參酌原審檢送之診斷證明書及
    病歷資料後，始作成上開鑑定結果，此有臺中榮民總醫院函
    及鑑定報告足憑（原審卷四第157、167頁），足見臺中榮民
    總醫院並非僅依據本院檢送之診斷證明書及病歷資料，即作
    成上開鑑定結果。再者，臺中榮民總醫院於鑑定時，既已參
    酌原審所檢送之呂志成受傷後接受治療過程之病歷資料，自
    得據以判斷其所遺存症狀是否為系爭事故所致。此外，房國
    楨復未能提出任何證據足資證明該鑑定結果有何不實或瑕疵
    之處，是其上開所辯，自不可採。
　⑶按被保險人遭遇職業傷害或罹患職業病，經治療後，症狀固
    定，再行治療仍不能期待其治療效果，經保險人自設或特約
    醫院診斷為永久失能，並符合失能給付標準規定發給一次金
    者，得按其平均月投保薪資，依規定之給付標準，增給百分
    之五十，請領失能補償費，勞工保險條例第54條第1項定有
    明文。查呂志成受僱於房國楨，屬臨時工性質，日薪為1,60
    0元，每月工作日數約10日，經換算月薪約16,000元，則依
    系爭事故發生時所適用107年1月1日起施行之勞工保險投保
    薪資分級表，房國楨應按月以投保薪資22,000元為呂志成投
    保勞工保險。而依勞工保險失能給付標準表，第5等級之職
    業傷病失能補償費給付標準為960日，依此計算，呂志成得
    請求之失能補償應為704,000元（22,000元÷30日×960日＝704
    ,000元；元以下四捨五入；下同）。
　⑷關於呂志成追加請求失能補償739,600元部分：
　  呂志成雖主張其除受僱於房國楨外，尚受僱於合杏公司從事
    一般行政事務，故應以每月薪資45,800元計算其失能補償云
    云，並提出合杏公司繳付房屋租金之扣繳憑單、工作手稿等
    件為證（本院卷一第91-151頁）。惟查：
　①呂志成自101年4月2日起，以合杏公司作為投保單位，參加勞
    工保險，投保薪資為40,100元，並自106年11月1日起，調整
    投保薪資為45,800元，固有勞工保險投保資料可憑（原審卷
    五第73頁）。惟呂志成陳稱其在合杏公司擔任一般工作人員
    ，是行政處理，作一些雜務等語（原審卷五第24頁），然合
    杏公司所在地為新北市板橋區，而呂志成住所地則在臺中市
    東勢區，此有公司基本資料查詢結果可按（原審卷五第113
    頁）；參以呂志成於系爭事故發生前，長期受僱於房國楨擔
    任臨時工，每月工作日數約10日，是否可能於未擔任臨時工
    時，長途往返臺北、臺中兩地，前往合杏公司工作，顯非無
    疑。至呂志成於本院提出以合杏公司為扣繳義務人，給付其
    法定代理人呂帶亮關於臺中市神岡區○○○000巷00-00號房屋
    租金之101、102、104、105年度扣繳憑單，僅足證明合杏公
    司以房屋租金名義給付呂帶亮該部分款項之事實，然是否確
    有租賃之事實；如有，該房屋究係由何人、作何目的使用，
    實均無從僅以上開扣繳憑單即為判斷，呂志成據以主張合杏
    公司在上址亦設有辦公室云云，已無可採。又呂志成主張前
    開工作手稿為其受僱合杏公司所書寫云云，然為被上訴人所
    否認，而依該等工作手稿內容並無法知悉其作成名義人，且
    呂志成於107年9月27日至108年4月19日期間，均因系爭事故
    受傷住院治療，已如前述，實難認其於該段住院期間尚有製
    作該等工作手稿之可能，是呂志成此部分主張亦無足採。
　②再者，合杏公司負責人呂帶亮為呂志成之弟，亦有公司基本
    資料查詢結果可參（原審卷五第113頁），並為呂志成所自
    認（原審卷五第26頁），而勞工保險之被保險人為累積勞工
    保險年資或其他目的，請託親友或前僱主，以未實際受僱之
    僱主、團體或機構作為投保單位，參加勞工保險，亦屬常見
    ，自不能僅以呂志成以合杏公司為投保單位，參加勞工保險
    乙事，即遽爾推論呂志成確以月薪45,800元以上之工資受僱
    於合杏公司。雖合杏公司自105年至108年為呂志成申報之薪
    資所得依序為24萬元、28萬元、41萬2200元、13萬7400元，
    有稅務電子閘門所得調件明細可按（原審卷五第80-91頁）
    ，然此與呂志成之勞工保險投保薪資數額已明顯不符；且呂
    志成原係陳稱其於108年10月後仍從合杏公司領得全薪45,00
    0元，因其在合杏公司已長期投保，如果突然中斷工作，對
    其勞保薪資有嚴重影響，因此要求合杏公司讓其繼續從事文
    書工作，並投保45,000元之投保薪資等語（本院卷一第302
    頁、第308頁），嗣又改稱其為避免勞保中斷，因此要求合
    杏公司繼續為其投保45,000元，但實際僅領取薪資25,000元
    等語（本院卷二第12頁），前後所述矛盾不一。尤其，對於
    合杏公司究係如何給付呂志成薪資，以及有無薪資明細等節
    ，呂志成均未能加以說明並提出相關資料（原審卷五第26頁
    、本院卷一第259頁），嗣雖稱係匯款至呂志成彰化銀行帳
    戶或給付現金等語（本院卷一第308頁），然仍未能提出相
    關資料以供法院審酌。綜此各節，實難認呂志成主張其有以
    月薪45,800元以上之工資受僱於合杏公司云云為可採信。
　③此外，呂志成並未能提出其他證據足以證明其於系爭事故發
    生時，每月薪資為45,800元之事實，故呂志成主張按月薪45
    ,800元計算，追加請求被上訴人給付739,600元之失能補償
    ，即屬無據。
　5.以上合計應准許之金額為1,967,491元（879,491元+384,000
    元+704,000元=1,967,491元）。
　㈣另按勞動基準法第59條但書規定「但如同一事故，依勞工保
    險條例或其他法令規定，已由雇主支付費用補償者，雇主得
    予以抵充之」，查房國楨因系爭事故而已給付呂志成54萬元
    （見不爭執事項九），性質上應屬補償金額之預付，此部分
    金額，自應由呂志成所得請求之補償金額中扣除，則呂志成
    得請求給付之職業補償金額應為1,427,491元（1,967,491元
    -540,000=1,427,491）。
　㈤從而，呂志成依職業安全衛生法第25條、職業災害勞工保護
    法第31條第1項及勞動基準法第59條第1、2、3款規定、第62
    條第1項規定，請求房國楨等三人連帶給付職業災害補償金
    額1,427,491元，及均自起訴狀繕本送達翌日即108年5月18
    日起（見原法院108年度中司勞調字第16號卷〈下稱中司勞調
    卷〉第99-103頁所附送達證書）至清償日止，按年息百分之5
    計算之利息，即屬有據，應予准許；逾此範圍之請求，則屬
    無據，不應准許。
二、關於侵權行為責任部分：　
　㈠房國楨應負侵權行為損害賠償責任：
　1.按違反保護他人之法律，致生損害於他人者，負賠償責任，
    民法第184條第2項前段定有明文。所謂違反保護他人之法律
    者，係指以保護他人為目的之法律，亦即一般防止妨害他人
    權益或禁止侵害他人權益之法律而言；或雖非直接以保護他
    人為目的，而係藉由行政措施以保障他人之權利或利益不受
    侵害者，亦屬之。惟仍須以行為人有違反該保護他人法律之
    行為並其違反保護他人法律之行為與損害之發生間有相當因
    果關係為必要（最高法院100年度台上字第390號判決意旨參
    照）。又按雇主對防止採石、採掘、裝卸、搬運、堆積或採
    伐等作業中引起之危害，應有符合規定之必要安全衛生設備
    及措施，職業安全衛生法第6條第1項第4款亦有明文。
　2.系爭事故發生時，房國楨與呂志成一起進行鋸樹之工作，現
    場僅以鋼索將欲鋸斷之樹木固定於作業平台上方之樹木，而
    作業當時因鏈鋸被欲鋸斷之樹木卡住，呂志成及房國楨輪流
    敲打樹木，敲動時因樹木上方鋼索固定處承受點不夠，致樹
    木因晃動倒下壓住呂志成下半身，又因無吊車及時搬開樹木
    ，致呂志成因而受有系爭傷害之事實，有臺灣臺中地方法院
    109年度勞安易字第2號刑事判決附卷可稽（原審卷四第251-
    267頁），並為兩造所不爭執。而依呂志成、證人即勞動部
    職業安全衛生署中區職業安全衛生中心檢查員○○，及當日一
    同前往現場之證人○○○之證述內容可知（原審卷四第255-259
    頁），呂志成所工作之現場並無相關安全配備，當時樹木只
    有以鋼索固定上半段，因該木為傾斜之倒木，未固定到正上
    方，於房國楨及呂志成輪流敲打鏈鋸時，因支撐點承受力不
    夠，瞬間枯木傾倒而壓到呂志成。再證人○○○亦明確證稱：
    房國楨與呂志成所鋸之樹木為倒木，本即容易折斷，鋸樹時
    應有器具綁住固定，而當天原本預計從事水溝工作，故現場
    準備鋸樹器具及人員均不足，伊並曾多次告知房國楨不要鋸
    樹等情（本院卷一第408頁）。房國楨仍帶同呂志成從事鋸
    樹工作，且於鋸樹過程中未確實固定樹木，致呂志成遭掉落
    之倒木擊中受傷，堪認房國楨對防止採伐作業中引起之危害
    ，並未有符合規定之必要安全衛生設備及措施，確有違反職
    業安全衛生法第6條第1項第4款規定之情事。且房國楨上開
    違反保護他人法律之行為，與呂志成所受傷害間，具有相當
    因果關係。故呂志成依民法第184條第2項規定，請求房國楨
    負侵權行為損害賠償責任，亦屬有據。
  ㈡煜昌公司、台電大甲溪發電廠不負侵權行為損害賠償責任：
　  按因故意或過失，不法侵害他人之權利者，負損害賠償任。
     違反保護他人之法律，致生損害於他人者，負賠償責任。
    數人共同不法侵害他人之權利者，連帶負損害賠償責任。原
    事業單位違反本法或有關安全衛生規定，致承攬人所僱勞工
    發生職業災害時，與承攬人負連帶賠償責任。再承攬者亦同
    。民法第184條第1項前段、第2項前段、第185條前段、職業
    安全衛生法第25條第2項固分別有明文。經查，呂志成雖係
    於107年9月27日與房國楨等人前往進行清淤工作，於鋸樹過
    程因樹木未確實固定，致遭掉落之倒木擊中受傷，然○○○與○
    ○○前往勘查工作現場時，○○○依其個人從事鋸木相關經驗，
    判斷清除該傾倒之枯樹具有危險性，而建議不要鋸樹，○○○
    即告知既有危險，該枯木就不要鋸，且○○○於施工現場已告
    知房國楨及呂志成關於○○○指示因具有危險性，暫時不要鋸
    樹乙情，業據證人○○○於偵查中及本院證述明確（本院卷一
    第408頁、卷二第221頁），堪認台電大甲溪發電廠已履行勞
    工安全衛生法所定之告知義務；而○○○係直接通知房國楨前
    往進行清淤等環境整理工作，煜昌公司並不知房國楨與煜昌
    公司等人當日進場施作等情，亦有證人○○○及陳忠良之證述
    可按（本院卷二第220頁、第225-226頁），煜昌公司自無從
    就該清淤工作予以監督或協助。則就房國楨與呂志成違反○○
    ○之指示，擅自進行鋸樹工作所造成之系爭事故，尚難認台
    電大甲溪發電廠及煜昌公司有何故意或過失，或違反職業安
    全衛生法第6、26、27條等保護他人法律之情事可言，自無
    從令其等負侵權行為損害賠償責任。因此，呂志成依民法第
    184條第1項前段、第2項、第185條規定，請求煜昌公司、台
    電大甲溪發電廠連帶負侵權行為損害賠償責任，核屬無據。
  ㈢關於呂志成依民法第184條第2項規定，請求房國楨給付如附
　  表、、欄編號4至7所示各該項目及金額部分：
　1.按不法侵害他人之身體或健康者，對於被害人因此喪失或減
    少勞動能力或增加生活上之需要時，應負損害賠償責任。不
    法侵害他人之身體、健康、名譽、自由、信用、隱私、貞操
    ，或不法侵害其他人格法益而情節重大者，被害人雖非財產
    上之損害，亦得請求賠償相當之金額。民法第193條第1項、
    第195條第1項前段分別定有明文。茲就呂志成請求之各項賠
    償是否應予准許，分述如下。
　2.減少勞動能力損失：
　⑴被害人因身體健康被侵害致減少勞動能力之損害，應以被害
    人受侵害前之身體健康狀態、教育程度、專門技能、社會經
    驗等，於通常情形下可取得之對價為標準估定，不能以一時
    一地之工作收入未減少，或將來其可能因復健、職能治療恢
    復勞動能力，即謂無損害（最高法院104年度臺上字第1437
    號判決意旨參照）。查呂志成因系爭事故所受永久性傷害，
    經鑑定後失能等級為第5級，換算勞動能力減損為84.59%，
    有前揭臺中榮民總醫院鑑定書可按。而呂志成於系爭事故發
    生前，受僱於房國楨之日薪為1,600元，每月工作日數約10
    日，月薪為16,000元，業經本院認定如前。然呂志成除每月
    受僱於房國楨之10日外，其餘時間固非全無工作能力及機會
    ，但亦不可能每月30日全年無休持續工作；參以呂志成於系
    爭事故發生時，既受僱於房國楨擔任臨時工，可見其當時具
    有勞動能力，足以從事勞動工作，應認其每月可至少獲有相
    當於法定最低工資之收入。爰參酌勞動部於106年9月6日發
    布，自107年1月1日起實施之每月基本工資22,000元，應認
    呂志成自107年9月27日起每月減少勞動能力損害金額為18,6
    10元（22,000元×84.59%＝18,610元）。至於呂志成雖主張其
    尚受僱於合杏公司，而應以月薪45,800元或36,000元（本院
    卷二第13頁）薪資計算其所減損之勞動能力損害云云，然呂
    志成此部分主張並不足採，已如前述，故呂志成主張應依此
    數額計算其所減損之勞動能力損害，即無足取。
　⑵呂志成係48年2月20日生，107年9月27日系爭事故發生時，距
    離法定退休年齡65歲，尚有5年4月22日。依霍夫曼式計算法
    扣除中間利息後，其所減少勞動能力之損害金額應為1,068,
    542元【計算方式為：18,610元×56.0000000+(18,610×0.000
    00000)×(57.00000000-00.0000000)=1,068,542元。其中56.
    0000000為月別單利(5/12)%第64月霍夫曼累計係數，57.000
    00000為月別單利(5/12)%第65月霍夫曼累計係數，0.000000
    00為未滿一月部分折算月數之比例(22/30=0.00000000)】。
    故呂志成請求減少勞動能力損害於1,068,542元之範圍內，
    為有理由；逾此範圍之請求，即無理由。
　3.看護費用：
　⑴呂志成於107年9月27日至中國醫藥大學附設醫院住院，並接
    受骨復位固定手術，於休養復原期間，因有肢體活動不便之
    情形，此期間需枴杖、護膝輔具與輪椅助行，日常生活活動
    全需專人照顧及持續復健治療1年，評估自108年11月8日起
    ，應無全日看護之必要，惟病人因左下肢無力，需人協助攙
    扶等情，此有中國醫藥大學附設醫院函足憑（原審卷五第11
    7頁），堪認呂志成自107年9月27日起至108年11月8日止確
    有全日專人看護之必要。房國楨辯稱呂志成住院期間無專人
    全日看護之必要云云，並不可採。
　⑵呂志成因系爭事故受傷，自107年10月2日起至108年3月21日
    止住院期間，確因僱用看護而支出看護費用合計424,600元
    ，業據其提出看護收據為證（中司勞調卷第77-89頁），則
    呂志成請求房國楨給付此部分看護費用，自屬有據。
  ⑶按親屬代為照顧被害人之起居，固係基於親情，但親屬看護
    所付出之勞力並非不能評價為金錢，雖因二者身分關係而免
    除被害人之支付義務，惟此種基於身分關係之恩惠，自不能
    加惠於加害人。故由親屬看護時雖無現實看護費之支付，仍
    應認被害人受有相當於看護費之損害，得向上訴人請求賠償
    ，始符公平原則（最高法院94年度台上字第1543號判決意旨
    參照）。呂志成自108年3月22日起至同年11月8日止，仍有
    專人全日看護之必要，既如前述，縱呂志成未僱用看護，而
    由親屬看護，仍得請求相當於看護費用之損害。又呂志成主
    張以每月15,000元計算看護費用，並未逾越目前通常僱用全
    日專職看護所需之費用，應為可採。依此計算，呂志成得請
    求自108年3月22日起至同年11月8日止，合計7月17日之看護
    費用為113,500元【15,000元×（7＋17/30）月＝113,500元】
    。
　⑷基此，呂志成請求看護費用538,100元（424,600元＋113,500
    元＝538,100元），核屬有據；逾此部分之請求，則屬無據由
    ，不應准許。
　4.精神慰撫金：
    按慰藉金之賠償須以人格權遭遇侵害，使精神上受有痛苦為
    必要，其核給之標準固與財產上損害之計算不同，然非不可
    斟酌雙方身分資力與加害程度，及其他各種情形核定相當之
    數額。本院審酌呂志成因房國楨之上開過失行為，致受有系
    爭傷害，且受傷後住院期間長達6個月又23日，目前仍遺存
    有左下肢近端肌力2-3分、遠端肌力1分、小便失禁、性功能
    受損之傷害，足認呂志成受害程度重大，且終身行動不便，
    精神上所受痛苦應屬甚鉅，暨衡量呂志成為48年2月生，系
    爭事故發生時為59歲，名下有不動產2筆、股票27筆，106、
    107年度各類所得總額分別為57萬餘元、76萬餘元；房國楨
    為42年11月生，高中肆業，名下有不動產11筆、汽車1筆、
    股票及投資8筆，107年度各類所得總額為72萬餘元，業經呂
    志成與房國楨分別陳明在卷（原審卷一第296頁），並有稅
    務電子閘門財產所得調件明細表足憑（原審卷一證證物袋、
    卷五第81-92頁）等一切情狀，認呂志成請求精神慰撫金應
    以80萬元為適當。逾此範圍之請求，尚屬無據。
　5.以上合計應准許之金額為2,406,642元（1,068,542元+538,1
    00元+800,000元=2,406,642元）。
　6.第按雇主依勞基法第59條規定所負之補償責任，係法定補償
    責任，此與依民法規定負侵權行為賠償責任者不同。勞動基
    準法第60條規定，雇主依同法第59條規定給付之補償金額，
    得抵充就同一事故所生損害之賠償金額。旨在避免勞工或其
    他有請求權人就同一職業災害所生之損害，對於雇主為重複
    請求，有失損益相抵之原則（最高法院103年度台上字第207
    6號民事判決意旨參照）。查呂志成因系爭職災所受傷害，
    自系爭事故發生時起2年不能工作，嗣治療終止後，經鑑定
    為第5級失能，並經本院依勞基法第59條第1、3款，判命房
    國楨給付原領工資之補償384,000元，及失能補償704,000元
    等情，已如前述，依前開說明，呂志成依侵權行為損害賠償
    規定，請求房國楨賠償減少勞動能力損害部分，即應扣抵該
    工資補償及失能補償金額。而因該工資補償及失能補償金額
    總計1,088,000元，已超過房國楨應賠償之減少勞動能力損
    害1,068,542元，依勞動基準法第60條規定，自得全額抵充
    減少勞動能力損害之金額。故呂志成得請求之損害賠償金額
    應為1,338,100元（2,406,642-1,068,542=1,338,100）。
  ㈣準此，呂志成依侵權行為法律關係，請求房國楨給付損害賠
    償金額1,338,100元，及自起訴狀繕本送達翌日即108年5月1
    8日起至清償日止，按年息百分之5計算之利息，即屬有據，
    應予准許；其餘逾此部分之請求，則屬無據，不應准許。
伍、綜上所述，呂志成：㈠依職業安全衛生法第25條、職業災害
    勞工保護法第31條第1項及勞動基準法第59條第1、2、3款規
    定、第62條第1項規定，請求房國楨等三人連帶給付1,427,4
    91元，及自108年5月18日起至清償日止，按年息百分之5計
    算之利息部分；㈡依民法第184條第2項規定，請求房國楨給
    付給付1,338,100元，及自108年5月18日起至清償日止，按
    週年利率5%計算之利息部分，均有理由，應予准許；其餘逾
    此部分之請求，為無理由，應予駁回。從而，原審就上開㈠
    應准許部分，及就上開㈡應准許部分，為房國楨敗訴之判決
    ，核無不合，房國楨上訴意旨指摘原判決此部分不當，求予
    廢棄改判，為無理由，應駁回其上訴。又原審就上開㈠關於
    煜昌公司及台電大甲溪發電廠應連帶給付1,427,491元本息
    之應准許部分，為呂志成敗訴之判決，並駁回其假執行之聲
    請，尚有未洽，呂志成上訴意旨指摘原判決此部分不當，求
    予廢棄改判，為有理由，爰由本院予以廢棄改判如主文第2
    項所示。至於呂志成之請求不應准許部分，原審為呂志成敗
    訴之判決，核無不合，呂志成上訴意旨指摘原判決此部分不
    當，求予廢棄，並無理由，應駁回其此部分上訴。另呂志成
    追加依勞動基準法第59條規定，請求被上訴人連帶給付如附
    表欄所示共計1,139,600元本息部分，亦無理由，應予駁回
    ；此部分假執行之聲請亦失所附麗，應併予駁回。又本判決
    第2項所命給付部分，係勞動基準法第62條所定雇主應負之
    職災補償責任，爰依勞動事件法第44條第1項規定，依職權
    宣告假執行，並依同條第2項規定，定相當擔保金額，宣告
    煜昌公司及台電大甲溪發電廠得供擔保免為假執行。
陸、本件事證已臻明確，兩造其餘之攻擊或防禦方法及所用之證
    據，經本院斟酌後，認為均不足以影響本判決之結果，爰不
    逐一論列，附此敘明。
柒、據上論述，本件呂志成之上訴為一部有理由，一部無理由；
    呂志成追加之訴及房國楨之上訴，均為無理由，爰判決如主
    文。
中　　華　　民　　國　　111 　年　　11 　　月　　23 　日
　　　　　　　　    勞動法庭     審判長法　官  林慧貞
　　　　　　　　　　　　　　           法　官  莊嘉蕙
　　　　　　　　　　　　　　　         法　官  劉惠娟 
正本係照原本作成。
如不服本判決，應於收受送達後20日內向本院提出上訴書狀，其
未表明上訴理由者，應於提出上訴後20日內向本院補提理由書狀
（均須按他造當事人之人數附繕本）。因疫情而遲誤不變期間，
得向法院聲請回復原狀。
上訴時應提出委任律師或具有律師資格之人之委任狀；委任有律
師資格者，另應附具律師資格證書及釋明委任人與受任人有民事
訴訟法第466條之1第1項但書或第2項所定關係之釋明文書影本。
如委任律師提起上訴者，應一併繳納上訴裁判費。

                                       書記官  陳文明
　　　　　　　　　　　　　　　　　　　
中　　華　　民　　國　　111 　年　　11　　月　　23　　日
　 
　　　　　　　　　　　　　　　　　 
附表：
編號 請求項目 呂志成於原審起訴請求金額  原審判命房國楨應給付金額  呂志成上訴請求 被上訴人再給付金額      原審敗訴部分  二審追加部分  1 醫療費用 879,491元 879,491元 × 400,000元 2 工資補償 1,152,000元 384,000元 384,000元 × 3 失能補償 726,000元 704,000元 22,000元 739,600元 4 減少勞動能力損失 2,812,893元 1,068,542元 947,458元 × 5 看護費用 2,783,392元 538,100元            × × 6 增加生活上需要 846,964元 × × × 7 精神慰撫金 3,000,000元 800,000元 1,301,845元  合                 計  12,200,740元 2,765,591元 2,655,303元  1,139,600元 備註   編號4之金額經抵充編號2、3後不計；另扣除房國楨已支付之540,000元